臺灣基隆地方法院刑事判決　　　　　　　 96年度訴字第703號
公　訴　人　臺灣基隆方法院檢察署檢察官
被　　　告　甲○○
上列被告因違反懲治走私條例案件，經檢察官提起公訴（96年度
偵緝字第64、443 號），因被告所犯為死刑、無期徒刑、最輕本
刑為3 年以上有期徒刑之罪，或高等法院管轄第一審案件以外之
罪，且於準備程序進行中，被告先就被訴事實為有罪之陳述，經
本院合議庭裁定進行簡式審判程序，判決如下：
    主  文
甲○○共同私運管制物品進口逾公告數額，處有期徒刑肆月，減
為有期徒刑貳月，緩刑年。
    事  實
一、甲○○為圖利得，與丙○○（業經本院判決）以及真實姓名
    、年籍不詳，自稱「郭先生」及「王先生」之成年男子，基
    於私運管制物品進口之犯意聯絡，甲○○於民國92年8 月間
    某日，將身分證件交予「郭先生」，由「郭先生」及「王先
    生」委託不知情之正揚會計事務所負責人卓美珍申辦設立翊
    鑫貿易有限公司（下稱翊鑫公司），以甲○○為該公司負責
    人，甲○○並與「郭先生」、卓美珍一同前往稅捐機關辦理
    核對公司負責人身分之程序，甲○○獲得約新台幣（以下未
    標明者同）1 萬元之報酬，嗣丙○○於93年12月間某日，向
    大陸地區廣東省廣州市之某批發商，以每公斤人民幣20餘元
    之價格，訂購屬於管制進口物品之花菇684.6 公斤（完稅價
    格為17萬2,560 元），並將花菇分裝藏放於144 只音箱中，
    每只音箱內藏放7 包花菇，再將該等音箱與未藏放花菇之音
    箱348 只，裝載於編號為WFHU0000000 號之貨櫃中，利用不
    知情之船務公司自大陸地區廣東省港口運至香港，復自香港
    起運，以翊鑫公司之名義進口上開管制物品，於93年12月27
    日運抵基隆港，並由丙○○及「王先生」委託不知情之誼美
    報關行負責人楊源泉，於93年12月28日向財政部基隆關稅局
    以進口音箱之名義辦理報關（報單號碼為AA/93/6866/0010
    號），而私運上開管制物品進口，經警於93年12月30日執行
    上開貨櫃之落地追蹤檢查，於丙○○經營位於臺北縣樹林市
    ○○街224 巷22之6 號之倉庫內查獲，始悉上情。
二、案經內政部警政署保安警察第三總隊第一大隊報請臺灣基隆
    地方法院檢察署檢察官偵查起訴。
    理  由
壹、程序事項
    被告甲○○所犯者非為死刑、無期徒刑、最輕本刑為3 年以
    上有期徒刑之罪或高等法院管轄第一審案件，其於準備程序
    進行中，先就被訴事實為有罪之陳述，經告知其簡式審判程
    序之旨，並聽取公訴人、被告之意見後，本院合議庭依刑事
    訴訟法第273 條之1 第1 項之規定，裁定由受命法官獨任以
    簡式審判程序進行本案之審理。
貳、實體事項
一、事實認定部分
（一）上開事實，業經被告於本院審理時坦承無訛，並經證人即
      同案被告丙○○於偵查中證稱其向大陸地區廣東市之批發
      商訂購經查獲之花菇，並將花菇藏放於音箱內，以翊鑫公
      司之名義進口等語，且證人即正揚會計事務所負責人卓美
      珍證稱「郭先生」於92年8 月間持相關資料至事務所，委
      託其代辦成立翊鑫公司，被告曾與「郭先生」一同前往稅
      捐單位核對公司負責人之身分證，由「王先生」支付代辦
      費用等語，另證人即誼美報關行負責人楊源泉亦證稱「王
      先生」委託其以翊鑫公司之名義進口本件音箱，貨櫃抵達
      之後，先與丙○○聯絡，將貨櫃送到樹林市之倉庫等情，
      又證人即基隆市警察局警員盧義忠亦於偵查中證述內政部
      警政署保安警察第三總隊追檢人員查出本件進口貨櫃有可
      疑之處，即通知刑事組警員到場，本件花菇係藏放在音箱
      中，須拆除音箱外之螺絲釘始能發現花菇，每只音箱中藏
      放7 包花菇，當時丙○○在現場等語，復有經濟部中部辦
      公室94年8 月3 日經中三字第0943093670號書函檢附之翊
      鑫公司設立登記表、進出口貨物裝櫃清單、進口報單、進
      口貨櫃追蹤落地檢查申請書、現場照片附卷供參，並查扣
      花菇684.6 公斤為佐，足認被告之自白與事實相符。
（二）又按1 次私運海關進口稅則第1 章至第8 章所列之物品，
      其總額依海關照緝獲時之完稅價格計算，超過10萬元或重
      量超過1,000 公斤者，即屬管制進口物品，此為行政院
      （90）臺財字第066589號函公告管制物品項目及其數額丙
      項第5 款所明訂。本件進口之花菇係屬海關進口稅則第7
      章貨物，完稅價格共計17萬2,560 元，此有財政部基隆關
      稅局94年6 月20日基普進字第0941000534號函在卷供參，
      依據上開規定，本件進口之花菇確屬管制進口物品，事證
      明確，被告犯行應堪認定。
二、論罪科刑部分
（一）被告擔任翊鑫公司之名義負責人，使丙○○等人得以翊鑫
      公司之名義，自大陸地區私運上開管制物品經由香港進入
      臺灣地區，是核被告所為，係犯懲治走私條例第12條及第
      2 條第1 項之自大陸地區私運管制物品進口罪。
（二）次按行為後法律有變更者，適用行為時之法律，但行為後
      之法律有利於行為人者，適用最有利於行為人之法律，刑
      法第2 條第1 項定有明文，故除法律另有特別規定者外，
      對於新舊法之比較適用，應採從舊從輕之原則為之；又按
      就修正前、後之規定比較適用時，應就罪刑有關之共犯、
      未遂犯、想像競合犯、累犯加重、自首減輕暨其他法定加
      減原因與加減例等一切情形，綜其全部罪刑之結果，而為
      比較（最高法院95年度第8 次刑事庭會議決議參照）。復
      以，刑法於94年2 月2 日修正公布，並自95年7 月1 日起
      施行，亦即被告行為後，法律業經修正，若涉及法律之變
      更，即應就修正前、後之規定，為新舊法之比較適用。經
      查：
　　1.被告行為後，懲治走私條例第2 條第1 項之規定雖未經修
      正，然該項定有罰金刑，而刑法第33條第5 款關於罰金刑
      最低金額之規定，修正前該款規定：「罰金：1 元以上。
      」經依罰金罰鍰提高標準條例第1 條前段：「依法律應處
      罰金、罰鍰者，就其原定數額得提高為2 倍至10倍。」之
      規定，將罰金刑之最低金額提高10倍，即為銀元10元，再
      以1 比3 之比例折算後，即為新台幣30元；而依據修正後
      刑法第33條第5 款規定：「罰金：新台幣1 千元以上，以
      百元計算之。」罰金刑之最低金額為新台幣1,000 元，足
      見法律業經變更，經比較修正前、後之結果，以修正前刑
      法之規定對於被告較為有利。
    2.刑法關於共同正犯之規定，修正前刑法第28條規定：「2
      人以上共同實施犯罪之行為者，皆為正犯。」修正後該條
      規定：「2 人以上共同實行犯罪之行為者，皆為正犯。」
      將修正前規定之「實施」修正為「實行」，修正理由係為
      釐清「陰謀共同正犯」、「預備共同正犯」及「共謀共同
      正犯」是否屬於共同正犯之範圍（該條修正理由可資參照
      ），而本件被告與丙○○、「郭先生」、「王先生」間，
      有犯意之聯絡，且均實際參與犯行之實行，依據修正前、
      後之規定，均成立共同正犯，是修正前之規定對於被告亦
      無不利。
    3.綜上，被告犯罪後，法律雖已為變更，然經綜合比較之結
      果，新修正刑法關於罰金刑之最低金額及共同正犯等規定
      ，與修正前刑法之規定相較，並無較有利於被告之情形，
      依據前揭刑法第2 條第1 項前段之規定，自應適用被告行
      為時之法律即修正前之刑法予以論罪科刑。
（三）被告與丙○○、「郭先生」、「王先生」就上開私運管制
      物品進口之犯行，互有犯意之聯絡及行為之分擔，應論以
      共同正犯。
（四）被告與丙○○、「郭先生」、「王先生」利用不知情之船
      務公司、卓美珍及楊源泉等人，以遂行私運管制物品進口
      之犯行，為間接正犯。
（五）爰審酌被告為圖不法利得，明知翊鑫公司係供不法走私之
      用，竟同意擔任名義負責人，使丙○○等人得以將花菇藏
      放於音箱內之方式，私運管制物品進口，逃避關稅管制，
      所為顯不足取，然進口數量非鉅，所生危害程度尚屬有限
      ，且被告未實際參與花菇進口之行為，復於偵查及本院審
      理時坦承犯行，犯後態度尚屬良好等一切情狀，量處如主
      文所示之刑。
（六）又按犯罪在96年4 月24日以前者，除中華民國96年罪犯減
      刑條例另有規定外，依下列規定減刑：一、死刑減為無期
      徒刑。二、無期徒刑減為有期徒刑20年。三、有期徒刑、
      拘役或罰金，減其刑期或金額2 分之1 ；另該條例施行前
      ，經通緝而未於96年12月31日以前自動歸案接受偵查、審
      判或執行者，不得依該條例減刑；又依該減刑條例應減刑
      之罪，未經判決確定者，於裁判時，減其宣告刑，依前項
      規定裁判時，應於判決主文同時諭知其宣告刑及減得之刑
      ，96年7 月16日施行之中華民國96年罪犯減刑條例第2 條
      第1 項第3 款、第5 條及第7 條分別定有明文。另如於減
      刑條例施行前經通緝，並於減刑條例施行前緝獲到案者，
      不受減刑條例所定不得減刑之限制（最高法院81年度台非
      字第12號判決可資參照）。本件被告所為上開犯行之犯罪
      時間係在96年4 月24日以前，雖先後於95年6 月21日及96
      年1 月9 日經臺灣基隆地方法院檢察署檢察官發布通緝，
      然分別於95年6 月29日及96年1 月10日為警緝獲，另於本
      院審理中，經本院於96年10月25日發布通緝，於96年10月
      30日為警緝獲，此有上開檢察署95年6 月21日基檢玲偵和
      緝字第680 號、96年1 月9 日基檢玲偵和緝字第18號、本
      院96年10月25日96年基院慧刑忠緝字第190 號通緝書及桃
      園縣政府警察局桃園、八德分局通緝案件報告書在卷可稽
      ，是認被告係於上開減刑條例施行前經檢察官發布通緝及
      緝獲，參酌首揭所述，不受該減刑條例第5 條不得減刑規
      定之限制，另被告於本院審理時，經發布通緝及緝獲之時
      間，均在上開減刑條例施行後，亦無該減刑條例第5 條之
      適用，另被告復無該減刑條例所定不得減刑之事由，是應
      依上開減刑條例第2 條第1 項第3 款之規定予以減刑。
（七）再按刑法第74條關於緩刑之規定雖經修正，然犯罪在新法
      施行前，新法施行後，緩刑之宣告，應適用新法第74條之
      規定，毋庸再為新舊法之比較適用（最高法院95年度第8
      次刑事庭會議決議可資參照）。本件被告前雖於83年間，
      因賭博案件，經臺灣桃園地方法院以83年度易字第1059號
      判決判處有期徒刑3 月確定，然於85年3 月17日執行完畢
      後，5 年以內未曾因故意犯罪受有期徒刑以上刑之宣告，
      此有臺灣高等法院被告前案紀錄表在卷可稽，其為圖不法
      利得，一時失慮致為本件犯行，且被告並未實際參與管制
      物品進口之行為，又本件進口管制物品之數量非屬鉅量，
      犯行之危害程度尚非重大，另被告於偵查及本院審理中坦
      認犯行，犯後態度尚屬良好，經此科刑教訓，應能知所警
      惕而不致再犯，故本院認所宣告之有期徒刑，以暫不執行
      為適當，併予宣告緩刑3 年，以啟自新。
（八）本案查扣之花菇684.6 公斤，雖為共同被告丙○○所有因
      犯罪所得之物，然因上開花菇係屬行政院農委會頒布走私
      進口農產品處理辦法適用之產品項目，業經財政部基隆關
      稅局依該規定，於94年6 月10日交由雲林縣農會提領處理
      ，且業經銷毀，此有財政部基隆關稅局96年10月2 日基普
      進字第0961028172號函及檢附之基隆關稅局扣押貨物放行
      通知、本院電話紀錄表及雲林縣農會接受行政院農業委員
      會委託銷燬走私進口農產品清單附卷可稽，自毋庸再依刑
      法之規定宣告沒收，附此敘明。
據上論斷，應依刑事訴訟法第273 條之1 第1 項、第299 條第1
項前段，懲治走私條例第2 條第1 項、第12條，刑法第11條前段
、第2 條第1 項前段、第74條第1 項第2 款，修正前刑法第28條
，罰金罰鍰提高標準條例第1 條前段，中華民國96年罪犯減刑條
例第2 條第1 項第3 款、第7 條，判決如主文。
本案經檢察官乙○○到庭執行職務。
中　　華　　民　　國　　96　　年　　11　　月　　14　　日
                  刑事第二庭法    官  邰婉玲
以上正本證明與原本無異。
如不服本判決應於收受本判決後10日內向本院提出上訴書狀，其
未敘述上訴理由者，並得於提起上訴後10日內向本院補提理由書
狀（均須按他造當事人之人數附繕本）「切勿逕送上級法院」。
中　　華　　民　　國　　96　　年　　11　　月　　14　　日
                            書 記 官  彭筠凱
附錄論罪法條：
懲治走私條例第2 條第1 項
私運管制物品進口、出口逾公告數額者，處 7 年以下有期徒刑，
得併科新臺幣 3 百萬元以下罰金。
第 1 項所稱管制物品及其數額，由行政院公告之。
懲治走私條例第12條
自大陸地區私運物品進入臺灣地區，或自臺灣地區私運物品前往
大陸地區者，以私運物品進口、出口論，適用本條例規定處斷。
